---
title: "Prácticas de aula 7 (PA07): Distribución de especies en la bibliografía<small><br>Biogeografía (GEO-131)<br>Universidad Autónoma de Santo Domingo (UASD)<br>Semestre 2024-02</small>"
author: "El Tali"
date: "`r format(Sys.Date(), '%Y-%m-%d')`"
output:
  # bookdown::github_document2:
  #   number_sections: false
  #   fig_caption: yes
  bookdown::html_document2:
    number_sections: false
    code_folding: show
    fig_caption: yes
    md_extensions: "-fancy_lists"
    toc: true
    toc_depth: 3
editor_options:
  chunk_output_type: console
always_allow_html: true
---

```{r setup, include=FALSE}
knitr::opts_chunk$set(
  echo = TRUE,
  warning = FALSE,
  message = FALSE,
  out.width = '100%',
  fig.retina = 4)
```

```{r, include=F}
output_format <- knitr::opts_knit$get("rmarkdown.pandoc.to")
repo_url <- system("git config --get remote.origin.url", intern = TRUE)
repo_name <- sub(".git$", "", basename(repo_url))
org_name <- basename(dirname(repo_url))
rmd_filename <- tools::file_path_sans_ext(basename(knitr::current_input()))
github_pages_url <- paste0("https://", org_name, ".github.io/", repo_name, "/", rmd_filename, ".html")
```

```{r, results='asis', echo=F}
if (grepl('gfm', output_format)) {
  cat('Versión HTML (quizá más legible), [aquí](', github_pages_url, ')\n', sep = '')
} else if (output_format == 'latex') {
  cat('Versión HTML (quizá más legible), [aquí](', github_pages_url, ')\n', sep = '')
}
```

# **Fecha/hora de entrega**

**15 de octubre de 2024, 7:59 pm.**

Basado en el contenido del tema sobre **"Distribución de especies"** extraído de la presentación que me proporcionaste y considerando el formato que usas, te propongo el siguiente mandato para la **Práctica de Aula 07 (PA07)**:

# Objetivo

El propósito de esta práctica es que realices una revisión crítica comparativa entre el contenido del tema **"Distribución de especies"** impartido en clase y la información disponible tanto en el **libro de Lomolino et al. (2010)** como en un artículo científico que tú seleccionarás siguiendo las instrucciones más abajo.

# Materiales

Para esta práctica de aula solo necesitarás papel y lápiz, tu teléfono móvil, y conexión a Internet. Usarás el teléfono para acceder a los recursos bibliográficos y realizar la búsqueda del artículo.

# Instrucciones

1. **Revisión del libro**: 
   - Revisa los capítulos del libro **"Biogeography" (Lomolino et al., 2010)** que abordan la **distribución de especies**. Identifica los principales conceptos tratados que coincidan con los contenidos impartidos en clase (como el ámbito geográfico, los patrones de distribución de poblaciones, o las predicciones de ámbito).
   
2. **Selección de un artículo**:
   - Busca un artículo científico relacionado con el tema de la **distribución de especies**.
   - **El artículo debe cumplir con los siguientes criterios**:
     - Referirse a una especie dominicana o de la isla, y si no es posible, a una especie del Caribe insular o continental.
     - Puede estar escrito en inglés o español.
     - Los artículos incluidos en la presentación de clase no pueden seleccionarse.
   - Puedes partir de las referencias básicas y complementarias del programa de la asignatura (disponible [aquí](https://github.com/biogeografia-202402/.github/blob/main/profile/programa-biogeografia-202402.pdf)) o utilizar motores de búsqueda académicos como **Google Scholar**.

3. **Revisión crítica**:
   - Compara la información presentada en el artículo que seleccionaste con los conceptos vistos en clase y los discutidos en el libro de Lomolino et al. (2010).
   - Responde las siguientes preguntas para estructurar tu revisión:
     - ¿Cómo se aborda la **distribución geográfica** de la especie en el artículo seleccionado? ¿Cuáles son las similitudes y diferencias con los ejemplos vistos en clase y el libro de Lomolino?
     - Si aplica, ¿qué tipo de mapa o representación de la distribución utiliza el artículo (mapa de área, mapa de puntos, isolíneas, ráster)? ¿Es este tipo de representación el adecuado para mostrar la distribución de la especie? Justifica tu respuesta.
     - ¿Se mencionan factores limitantes (ambientales, biológicos, etc.) en la distribución de la especie? ¿Cómo estos factores se relacionan con los conceptos de **nicho** y **ámbito** geográfico discutidos en clase y el libro?
     - ¿El artículo utiliza algún enfoque de **modelización de distribución de especies (SDM)**? Si es así, ¿qué métodos y predicciones se realizan? Compara estos enfoques con los descritos en la bibliografía de clase.

# Entregable

- Un informe manuscrito donde reflejes el análisis crítico de la información obtenida del artículo seleccionado y la comparación con los contenidos impartidos en clase y del libro de Lomolino et al. (2010). Sigue este esquema preferiblemente:

- 1. **Introducción**  
   En esta sección, debes contextualizar el tema de la **distribución de especies**, haciendo referencia a los conceptos básicos discutidos en clase y en el libro de Lomolino et al. (2010). Menciona la importancia de entender la distribución de especies y cómo esto se relaciona con la biogeografía. Explica brevemente por qué seleccionaste el artículo en cuestión y su relevancia para la discusión del tema.

   **Ejemplo**:
   - "La distribución geográfica de las especies es un componente clave en la biogeografía, ya que permite comprender las interacciones entre los organismos y sus ambientes. Según Lomolino et al. (2010), los factores que determinan el ámbito geográfico de una especie incluyen tanto procesos ecológicos como eventos históricos. El artículo seleccionado examina la distribución de *X especie* en la isla de La Española, lo que permite contrastar los conceptos vistos en clase sobre nicho y ámbito geográfico."

- 2. **Métodos**  
   Aquí debes explicar cómo seleccionaste el artículo científico y cómo realizaste la revisión crítica. Menciona qué criterios usaste para elegir el artículo (especie, ubicación, etc.), las fuentes que consultaste (como Google Scholar), y qué aspectos del artículo revisaste en detalle.

   **Ejemplo**:
   - "Para la selección del artículo, utilicé el motor de búsqueda Google Scholar con los términos 'distribución de especies' y 'Caribe insular'. Elegí un artículo que se enfoca en la distribución de *X especie*, ya que cumple con los criterios de selección proporcionados por el profesor, específicamente en relación con su ámbito geográfico en la isla de La Española. Posteriormente, revisé los métodos utilizados para mapear la distribución y los factores ambientales discutidos en el artículo."

- 3. **Resultados**  
   Describe los hallazgos principales del artículo en relación con la distribución de la especie estudiada. Explica cómo se representa la distribución de la especie (mapa de puntos, área, isolíneas, etc.) y qué factores limitantes (ambientales, biológicos) se mencionan en el artículo.

   **Ejemplo**:
   - "El artículo muestra que la distribución de *X especie* se concentra en el área norte de la isla, utilizando un mapa de puntos para representar los registros de presencia. Se mencionan factores limitantes como la altitud y la disponibilidad de agua, que influyen en el ámbito geográfico de la especie. Estos resultados concuerdan con los conceptos de nicho efectivo discutidos en clase, donde las condiciones ambientales delimitan la distribución."

- 4. **Discusión**  
   En esta sección, debes hacer la comparación crítica entre el contenido del artículo, lo visto en clase y el libro de Lomolino et al. (2010). Reflexiona sobre las similitudes y diferencias en cómo se aborda la **distribución de especies**, la representación de los datos y los factores limitantes. Si el artículo menciona enfoques de **modelización de nicho** o **predicción de distribución**, compáralos con los conceptos impartidos.

   **Ejemplo**:
   - "El artículo revisado utiliza un enfoque de modelización de distribución de especies (SDM) para predecir la expansión de *X especie* en respuesta al cambio climático. Esto está alineado con las predicciones de ámbito potencial mencionadas por Lomolino et al. (2010), quienes destacan la importancia de los datos geoespaciales y los modelos estadísticos. Sin embargo, a diferencia de lo discutido en clase sobre la representación de nichos fundamentales y efectivos, el artículo se enfoca más en la dinámica actual que en los escenarios futuros."


# Referencias

Lomolino, M.V., Riddle, B.R, Whittaker, R., Brown, J.H. (2010). Biogeography. Fourth Edition. Sinauer Associates, Inc.